最高法院刑事判決
111年度台上字第5024號
上  訴  人  劉𦒋庭                     



上列上訴人因違反毒品危害防制條例案件，不服臺灣高等法院臺
中分院中華民國111年8月10日第二審判決（111年度上訴字第111
6號，起訴案號：臺灣彰化地方檢察署110年度偵字第9873、1075
6號），提起上訴，本院判決如下：
    主  文
上訴駁回。
    理  由
一、按刑事訴訟法第377條規定，上訴於第三審法院，非以判決
    違背法令為理由，不得為之。是提起第三審上訴，應以原判
    決違背法令為理由，係屬法定要件。如果上訴理由書狀並未
    依據卷內訴訟資料，具體指摘原判決不適用何種法則或如何
    適用不當，或所指摘原判決違法情事，顯與法律規定得為第
    三審上訴理由之違法情形，不相適合時，均應認其上訴為違
    背法律上之程式，予以駁回。
二、本件原審審理結果，認定上訴人劉𦒋庭有如原判決犯罪事實
    欄所載違反毒品危害防制條例之犯行明確，因而維持第一審
    依想像競合犯從一重論處上訴人共同犯運輸第二級毒品罪刑
    之判決，駁回上訴人在第二審之上訴，已詳敘其調查證據之
    結果及憑以認定犯罪事實之心證理由。
三、刑法關於正犯、幫助犯（從犯）之區別，係以其主觀之犯意
    及客觀之犯行為標準，凡以自己犯罪之意思而參與犯罪，無
    論其所參與者是否係犯罪構成要件之行為，皆為正犯，其以
    幫助他人犯罪之意思而參與犯罪，其所參與者，如係犯罪構
    成要件之行為，亦為正犯，必以幫助他人犯罪之意思而參與
    犯罪，其所參與者又為犯罪構成要件以外之行為，始為幫助
    犯。原判決綜合上訴人部分不利於己之供述，共犯證人陳家
    興及證人袁欣翎、林清財、林建文、林佳誠、黃致捷、董薇
    薇、王敏紋之證詞，扣案之第二級毒品甲基安非他命，卷附
    進口報單、貨件簽收清單、監視器翻拍照片、手機翻拍照片
    、轉帳單、帳戶交易明細、毒品鑑定書，暨案內其他證據資
    料，憑以認定上訴人如何與通訊軟體LINE暱稱「LADY」之成
    年人共同運輸第二級毒品甲基安非他命之犯罪事實，已依序
    記明所憑證據及認定之理由。復敘明上訴人主觀上對於「LA
    DY」要如何將本案毒品貨件運輸至臺灣知之甚詳，猶為獲利
    高額報酬，而仍分擔報關費用匯款及找人監看收取毒品貨件
    等行為，就本件犯行如何互有犯意聯絡、行為分擔，而為共
    同正犯之理由，已論述綦詳。所為論斷說明，並不悖乎論理
    法則及經驗法則。上訴意旨謂其僅成立幫助犯，而非共同正
    犯，原判決依共同正犯論處其罪刑，有適用法則不當之違法
    等語，係以自己之說詞，持不同之評價，而為指摘，並非上
    訴第三審之合法理由。
四、毒品危害防制條例第17條第1項減輕或免除其刑之規定，須
    被告先有供述毒品來源之正犯或共犯等相關證據資料，使警
    方或偵查犯罪機關據以確實查獲其人、其犯行之結果，二者
    兼備並有因果關係，始能獲上述寬典。原判決依據調查所得
    ，業已說明上訴人縱於第一審已供述本件毒品來源為「鍾傑
    （杰）安」，然其人並未到案，復經原審函詢法務部調查局
    中部地區機動工作站及臺灣彰化地方檢察署，均覆以並無因
    上訴人之供述而查獲上手及其他正犯或共犯，有回函在卷足
    憑，因認未因上訴人指陳毒品來源而查獲其他正犯或共犯，
    自無依前揭規定減免其刑等旨，於法尚無不合。上訴意旨執
    此指摘，係對於原判決已為論斷之事項，重複爭執，核非適
    法之第三審上訴理由。
五、刑之量定，屬為裁判之法院得依職權裁量之事項，苟其量刑
    已以行為人之責任為基礎，並斟酌刑法第57條各款所列情狀
    ，在法定刑度內，酌量科刑，無顯然失當或違反公平、比例
    及罪刑相當原則者，亦無偏執一端，致明顯失出失入情形，
    自不得指為違法。本件原判決已具體審酌關於刑法第57條科
    刑等一切情狀，在罪責原則下適正行使其刑罰之裁量權，說
    明維持第一審量定刑罰之理由，客觀上並未逾越法定刑度，
    亦與罪刑相當原則無悖，難認有逾越法律所規定之範圍，或
    濫用其裁量權限之違法情形。至適用刑法第59條規定酌減其
    刑與否，事實審法院本屬有權斟酌決定，當事人自不得以未
    適用刑法第59條，執為第三審上訴之理由。況原判決已於理
    由內說明不依該條規定減輕其刑之理由，尤無違法可言。上
    訴意旨就原判決已說明事項及屬原審量刑職權之適法行使，
    持憑己見，而為不同之評價，仍非合法之第三審上訴理由。
六、依上所述，本件上訴違背法律上之程式，應予駁回。
據上論結，應依刑事訴訟法第395條前段，判決如主文。
中　　華　　民　　國　　111 　年　　11　　月　　23　　日
                  刑事第八庭審判長法　官  何菁莪
                                  法　官  朱瑞娟
                                  法　官  劉興浪
                                  法　官  黃潔茹
                                  法　官  何信慶
本件正本證明與原本無異
                                  書記官  王毓嫻
中　　華　　民　　國　　111 　年　　11　　月　　29　　日